臺灣基隆地方法院民事裁定  
109年度監宣字第228號
聲  請  人  李湧泉  

相對人即受
監護宣告人  李明泉  

利害關係人  李樂雪媛

上列聲請人聲請對相對人為監護宣告事件，本院裁定如下：   
    主    文
宣告李明泉（男、民國00年0月00日生、身分證統一編號：Z0000
00000號）為受監護宣告之人。
選定李湧泉（男、民國00年0月00日生、身分證統一編號：Z0000
00000號）為受監護宣告之人之監護人。
指定李樂雪媛（女、民國00年0月00日生、身分證統一編號：Z00
0000000號）為會同開具財產清冊之人。
聲請費用新臺幣壹仟元由受監護宣告之人負擔。
    理    由
一、聲請意旨略以：聲請人之兄即相對人李明泉因自幼罹患日本
    腦炎，造成重度智能殘障，致不能為意思表示或受意思表示
    ，為此聲請對其為監護之宣告，並聲請選任聲請人為監護人
    及指定利害關係人李樂雪媛為會同開立財產清冊之人等語。
二、按對於因精神障礙或其他心智缺陷，致不能為意思表示或受
    意思表示，或不能辨識其意思表示之效果者，法院得因本人
    、配偶、四親等內之親屬、最近一年有同居事實之其他親屬
    、檢察官、主管機關或社會福利機構之聲請，為監護之宣告
    ，民法第14條第1項定有明文。次按受監護宣告之人應置監
    護人；法院為監護之宣告時，應依職權就配偶、四親等內之
    親屬、最近一年有同居事實之其他親屬、主管機關、社會福
    利機構或其他適當之人選定一人或數人為監護人，並同時指
    定會同開具財產清冊之人；法院選定監護人時，應依受監護
    宣告之人之最佳利益，優先考量受監護宣告之人之意見，審
    酌一切情狀，並注意下列事項：受監護宣告之人之身心狀
    態與生活及財產狀況。受監護宣告之人與其配偶、子女或
    其他共同生活之人間之情感狀況。監護人之職業、經歷、
    意見及其與受監護宣告之人之利害關係。法人為監護人時
    ，其事業之種類與內容，法人及其代表人與受監護宣告之人
    之利害關係，民法第1110條、第1111條第1項及第1111條之1
    亦分別定有明文。
三、經查：
  ㈠聲請人主張之前揭事實，業據其提出戶籍謄本、中華民國身
    心障礙證明為證。又經本院依職權囑託長庚醫療財團法人基
    隆長庚紀念醫院就相對人之精神狀態予以鑑定，其鑑定結果
    略以：李員（即相對人）自小一般智力功能顯著低於一般水
    準，且自我照顧、溝通能力、社交技巧及社會職業功能皆有
    嚴重缺損，已達重度智能障礙之程度。其生活狀況及現在身
    心狀態經檢查結果：肢體發展不足，僅能以爬行方式移動。
    接受、維持及保存外界訊息之能力缺損，語言表達能力缺損
    ，答非所問，管理處分自己財產之經濟活動能力嚴重缺損，
    日常生活事務無法自理，需仰賴他人全日照護。若以目前認
    知功能及生活適應功能水準作為研判基礎，李員之功能缺損
    達「重度智能障礙」之程度，目前心理年齡在3歲至未滿6歲
    之間。綜合李員之過去生活史、疾病史、身體檢查及精神狀
    態檢查結果，認李員因「重度智能障礙」，致其為意思表示
    、受意思表示和辨識其意思表示效果之能力已達「完全不能
    」之程度，可為「監護宣告」等語，有長庚醫療財團法人基
    隆長庚紀念醫院110年3月16日長庚院基字第1100300063號函
    附精神鑑定報告書乙件在卷可按。綜合上情，足認相對人確
    因心智缺陷，已達不能為意思表示或受意思表示之程度。從
    而，聲請人聲請對相對人為監護之宣告，為有理由，應予准
    許。
  ㈡本院參酌上開鑑定報告、聲請人之主張及本院卷內相關證據
    資料，認聲請人為相對人之胞弟，一直已來均與相對人共同
    生活，並協助其母親照料相對人之日常生活照顧事宜及負擔
    相對人部分生活費，彼此依附關係親密，自適宜擔任相對人
    之監護人；而利害關係人李樂雪媛則為相對人之母，亦為相
    對人之至親，為相對人之主要照顧者及負擔生活費之人，自
    有瞭解相對人之財產狀況，以利監督之必要，參以相對人之
    最近親屬即聲請人、利害關係人李樂雪媛及相對人大弟李源
    泉均同意由聲請人擔任相對人之監護人，並由李樂雪媛擔任
    開具財產清冊之人，業據聲請人及利害關係人李樂雪媛到庭
    陳明（見本院110年4月7日審理筆錄），並有聲請人提出之
    親屬會議同意書在卷可稽。本院審酌上情，認由聲請人擔任
    監護人，應符合受監護宣告之人之最佳利益，爰選定聲請人
    為監護人，並指定李樂雪媛為會同開具財產清冊之人。另監
    護人李湧泉應依據民法第1113條準用同法第1099條第1項之
    規定，對於受監護宣告之人即相對人之財產，會同李樂雪媛
    於2個月內開具財產清冊，並陳報法院，併此敘明。
四、依家事事件法第164條第2項，裁定如主文。
中　　華　　民　　國　　110 　年　　4 　　月　　7　　日
　　　　　　　　　家事法庭法  官　王美婷 
以上正本係照原本作成。
如不服本裁定應於送達後十日內向本院提出抗告狀，並繳納抗告
費新臺幣1千元。
中　　華　　民　　國　　110 　年　　4 　　月　　7　　日
　　　　　　　　　　　  　書記官　施鴻均